【裁判字號】    98,簡上,672
【裁判日期】    981014
【裁判案由】    詐欺
【裁判全文】
臺灣臺中地方法院刑事判決             98年度簡上字第672號
上  訴  人  臺灣臺中地方法院檢察署檢察官
被      告  丙○○
上列上訴人因被告詐欺案件，不服本院臺中簡易庭98年度簡字第
399 號中華民國98年4 月24日第一審簡易判決（起訴案號：臺灣
臺中地方法院98年度偵字第4251號，及移送併案審理臺灣臺中地
方法院檢察署98年度偵字第7233、8431號、臺灣板橋地方法院檢
察署98年度偵字第6671、6880號、臺灣士林地方法院檢察署98年
度偵字第4225號、臺灣桃園地方法院檢察署98年度偵字第8166號
）提起上訴，及移送併案審理（臺灣臺中地方法院檢察署98年度
偵字第14007 號、98年度偵字第12637 號、98年度偵字第14264
號、98年度偵字第5976號、98年度偵字第13785 號、臺灣新竹地
方法院檢察署98年度偵字第2554號、98年度偵字第4311號、臺灣
彰化地方法院檢察署98年度偵字第7306號），本院管轄之第二審
合議庭判決如下：
    主    文
原判決撤銷。
丙○○幫助意圖為自己不法之所有，以詐術使人將本人之物交付
，處有期徒刑陸月，如易科罰金，以新臺幣壹仟元折算壹日。
    犯 罪 事 實
一、丙○○乃具有健全智識、經驗之成年人，對於任意提供金融
    機構帳戶之存摺、提款卡及 密碼予他人使用，可能遭詐欺集
    團利用以遂行財產上犯罪之目的應有預見，因其失業經濟困
    難，見自由時報所刊登收購帳戶之廣告，竟基於幫助他人詐
    欺取財之故意，於民國97年12月6 日某時許，在臺中縣潭子
    鄉○○路○段便利商店前，將其向臺中商業銀行臺中港分行
    所申請開立帳號000000000000號之帳戶存摺、提款卡及密碼
    ，以新臺幣（下同）5,000 元之代價，提供予真實姓名年籍
    不詳之成年男子，以此方式幫助獲得上開存摺、提款卡、密
    碼之人及所屬詐欺集團之成員，作為收取贓款及逃避警方追
    緝使用。嗣該詐欺集團成員取得上開存摺、提款卡及密碼後
    ，即基於意圖為自己不法所有之犯意，為詐欺取財行為，茲
    分述如下：
  1.己○○於97年12月9 日1 時10分許，上網至雅虎奇摩拍賣網
    站上，閱覽由某不詳詐欺集團成員所刊登佯稱欲販賣PSP 遊
    戲機之訊息，致己○○不疑有他而陷於錯誤，遂於同年月10
    日13時5 分許，以匯款方式將4,500 元匯入丙○○之前揭臺
    中商銀帳戶內。
  2.97年12月10日某時許，某不詳詐欺集團成員在雅虎奇摩網路
    聊天室向壬○○佯稱欲販賣手機，致壬○○不疑有他而陷於
    錯誤，遂於同日14時44分許，以匯款方式將5,000 元匯入丙○○之前揭臺中商銀帳戶內。
  3.丁○○於97年12月11日9 時30分許，上網至雅虎奇摩拍賣網
    站上，閱覽由某不詳詐欺集團成員所刊登佯稱欲販賣腳踏車
    之訊息，使丁○○不疑有他而陷於錯誤，遂於同日13時11分
    許，以匯款方式將10,000元匯入丙○○之前揭臺中商銀帳戶
    內。
  4.未○於97年12月12日12時30分許，上網至雅虎奇摩拍賣網站
    上，閱覽由某不詳詐欺集團成員所刊登佯稱欲販賣手機之訊
    息，致未○不疑有他而陷於錯誤，遂於同日16時33分許，持
    提款卡至台新銀行自動櫃員機前，以轉帳方式將7,000 元匯
    入丙○○之前揭臺中商銀帳戶內。
  5.申○○於97年12月11日10時許，上網至雅虎奇摩拍賣網站上
    ，閱覽由某不詳詐欺集團成員所刊登佯稱欲販賣郭富城演唱
    會票券之不實訊息，致申○○不疑有他而陷於錯誤，遂於同
    日11時30分許，以無摺存款方式將3,000 元匯入丙○○之前
    揭臺中商銀帳戶內。
  6.巳○○於97年12月12日13時許，上網至雅虎奇摩拍賣網站上
    ，閱覽由某不詳詐欺集團成員所刊登佯稱欲販賣手機之訊息
    ，使巳○○不疑有他而陷於錯誤，遂於同日14時5 分許，持
    提款卡至中國信託銀行自動櫃員機前，以轉帳方式將5,100
    元匯入丙○○之前揭臺中商銀帳戶內。
  7.丑○○於97年12月12日15時52分許，上網至雅虎奇摩拍賣網
    站上，閱覽由某不詳詐欺集團成員所刊登佯稱欲販賣手機之
    訊息，使丑○○不疑有他而陷於錯誤，遂於同日16時38分許
    ，持提款卡至中國信託銀行自動櫃員機前，以轉帳方式將6,
    000 元匯入丙○○之前揭臺中商銀帳戶內。
  8.午○○於97年12月10日16時許，上網至雅虎奇摩拍賣網站上
    ，閱覽由某不詳詐欺集團成員所刊登佯稱欲販賣液晶電視之
    訊息，使午○○不疑有他而陷於錯誤，遂於同日17時34分許
    ，持提款卡至合作金庫銀行自動櫃員機前，以轉帳方式將17
    ,500元匯入丙○○之前揭臺中商銀帳戶內。
  9.庚○○於97年12月11日10時23分許，上網至雅虎奇摩拍賣網
    站上，閱覽由某不詳詐欺集團成員所刊登佯稱欲販賣WII 遊
    戲機之訊息，致庚○○不疑有他而陷於錯誤，遂於同日12時
    21分許，以網路轉帳方式將5,000 元匯入丙○○之前揭臺中
    商銀帳戶內。
  10.癸○○於97年12月10日某時，在雅虎奇摩拍賣網站上，閱覽
    由某不詳詐欺集團成員所刊登標售新光三越禮券之訊息，致
    癸○○陷於錯誤上網得標後，依出售人之指示，於同日某時
    ，匯款3 萬元至丙○○之前揭臺中商銀帳戶內。
  11.辰○○於97年12月12日上午11時許，在網路閱覽由某不詳詐
    欺集團成員所刊登虛偽販賣數位相機之訊息，致辰○○陷於
    錯誤，於同日某時匯款5750元至丙○○提供之前開臺中商銀
    帳戶內。
  12.卯○○於97年12月12日某時，在雅虎奇摩拍賣網站上，閱覽
    由某不詳詐欺集團成員所刊登拍賣PS3 遊戲機及遊戲片之交
    易詐騙訊息，致卯○○不疑有他而陷於錯誤，遂於同日下午
    3 時59分許，以網路ATM 轉帳6980元入丙○○之前揭臺中商
    銀帳戶內。
  13.戊○○於97年12月12日下午2 時48分許，至雅虎奇摩拍賣網
    站上，閱覽由某不詳詐欺集團成員所刊登佯稱欲販賣液晶顯
    示器之訊息，致戊○○不疑有他而陷於錯誤，於同日下午3
    時56分許，匯款4200元至丙○○之前揭金融帳戶內。
  14.乙○○於97年12月10日下午3 時許，在雅虎奇摩拍賣網站上
    ，閱覽由某不詳詐欺集團成員所刊登佯稱欲販賣7-11禮券之
    訊息，使乙○○信以為真而陷於錯誤，於同日下午3 時許，
    匯款4000元至丙○○之前揭金融帳戶內。
  15.辛○○於97年12月11日23時35分許，上網至雅虎奇摩拍賣網
    站上，閱覽由某不詳詐欺集團成員所刊登佯稱拍賣照相機之
    訊息，使辛○○不疑有他而陷於錯誤，遂於同日23時46分3
    秒，在新竹市○○路合作金庫銀行以ATM 轉帳1 萬7,080 元
    入丙○○之前揭金融帳戶內。
  16.寅○○於97年12月10日某時，在雅虎奇摩拍賣網站上，閱覽
    由某不詳詐欺集團成員所刊登「出售9.5 折新白色PSP 2007
    送4G記憶卡」之詐騙訊息，寅○○立即將其聯絡電話登錄在
    賣家網站上，該詐欺集團成員隨即於翌日凌晨1 時許，以電
    話與寅○○聯絡，致寅○○不疑有他而陷於錯誤，遂於同年
    月11日中午12時40分，在新竹縣竹東鎮元大證券以AT M轉帳
    4,000 元入丙○○之前揭金融帳戶內。
  17.甲○○於98年12月8 日下午7 時許，在雅虎奇摩拍賣網站上
    ，閱覽由某不詳詐欺集團成員所刊登虛偽出售遊戲機之訊息
    ，致甲○○不疑有他而陷於錯誤，遂依該詐欺集團成員之指
    示，於同年月10日匯款5000元至丙○○之前開金融帳戶。
二、嗣經己○○、壬○○、丁○○、未○、申○○、巳○○、丑
    ○○、午○○、庚○○、癸○○、辰○○、卯○○、戊○○
    、乙○○、辛○○、寅○○及甲○○等人發覺有異，報警處
    理，始悉受騙。
三、案經臺北縣政府警察局蘆洲分局報告臺灣臺中地方法院檢察
    署檢察官偵查起訴，及臺北市政府警察局松山分局、臺北縣
    政府警察局永和分局報告同署檢察官、臺北縣政府警察局三
    重分局、中和分局報告臺灣板橋地方法院檢察署檢察官、臺
    北市政府警察局北投分局報告臺灣士林地方法院檢察署檢察
    官、桃園縣政府警察局中壢分局報告臺灣桃園地方法院檢察
    署檢察官、臺北市政府警察局內湖分局、臺中市警察局第三
    分局、臺中縣警察局清水分局、臺南市警察局第五分局、新
    竹市警察局第三分局、新竹縣警察局竹東分局、彰化縣警察
    局彰化分局報告、臺北縣政府警察局三重分局報告臺灣板橋
    地方法院檢察署檢察官呈請臺灣高等法院檢察署檢察長令轉
    臺灣臺中地方法院檢察署檢察官移送併辦。
    理    由
一、查檢察官與被告丙○○對於本判決所引用之下列被告以外之
    人於審判外所為之陳述（含書證）之證據能力，於本院準備
    程序時表示無意見而不爭執其證據能力，視為有刑事訴訟法
    第159 條之5 第1 項之同意，則該等被告以外之人於審判外
    所為言詞或書面陳述，其證據傳聞性已解除；且由本院審理
    過程觀之，並未察覺前開傳聞證據之作成欠缺適當性，且由
    該等傳聞證據之筆錄或文書記載方式及其外觀審查，其等之
    作成亦無問題而有適當性，依刑事訴訟法第159 條之5 之規
    定，自得作為證據，合先敘明。
二、上揭被告丙○○幫助詐欺取財之犯罪事實，業據被告於本院
    準備程序及審理時坦承不諱，核與被害人即證人己○○、壬○○、丁○○、未○、申○○、巳○○、丑○○、午○○、
    庚○○、癸○○、辰○○、卯○○、戊○○、乙○○、辛○○、寅○○及甲○○等人分別警詢、偵查中證述如何遭詐騙
    等情大致相符，並有前揭臺中商銀帳戶之開戶資料及客戶交
    易明細表、己○○、壬○○、丁○○之郵政跨行匯款申請書
    、未○之台新銀行自動櫃員機交易明細表、申○○之臺中商
    業銀行無摺存款存入通知聯、巳○○、丑○○之中國信託銀
    行自動櫃員機交易明細表、午○○之合作金庫銀行自動櫃員
    機交易明細表、庚○○之台灣企銀網路轉帳交易明細表、辰
    ○○之郵局帳戶交易明細、卯○○之網路ATM 轉帳明細、戊○○之國泰世華銀行ATM 轉帳明細、中國信託商業銀行台幣
    轉帳交易結果、辛○○之合作金庫銀行自動櫃員機交易明細
    表、MSN 聊天紀錄列印資料各1 份、雅虎奇摩拍賣網頁列印
    畫面7 份等資料在卷佐證，足徵被告前開自白與事實相符，
    應足採信。
三、按刑法上之故意，可分為直接故意與不確定故意（間接故意
    ），所謂「不確定故意」，係指行為人對於構成犯罪之事實
    ，預見其發生而其發生並不違背其本意者，刑法第13條第2
    項定有明文。又衡諸常情，一般國人向金融機構開設帳戶，
    並無任何法令限制，若係正當用途，大可光明正大，自行申
    請供己使用，何須要求他人提供？再者，銀行帳戶之用途係
    用以存款，而存摺、金融卡、密碼等均係個人重要之物件，
    並具有一定金融交易目的及識別意義，一旦有人使用他人帳
    戶及上開物品供做不明使用，依一般認知，必是隱身幕後之
    使用人欲利用人頭帳戶掩飾其犯罪所得財物或財產上利益免
    於遭人追查，自極易於令人有與不法犯罪目的相關之合理懷
    疑，被告既係成年且智力成熟之人，則其對於他人利用上開
    存摺、金融卡、密碼作為犯詐欺取財罪之出入帳戶等情，應
    能預見其發生，且其發生不違背被告之本意，其有幫助該名
    不詳姓名之成年男子及所屬詐欺集團人員利用上開帳戶犯詐
    欺取財罪之不確定故意，應無疑義。本件事證明確，被告上
    開犯行堪予認定，應予依法論科。
四、查上開詐欺集團成年人成員，基於意圖為自己不法所有之犯
    意聯絡，以上述之方式對己○○、壬○○、丁○○、未○、
    申○○、巳○○、丑○○、午○○、庚○○、癸○○、辰○○、卯○○、戊○○、乙○○、辛○○、寅○○及甲○○等
    人詐騙，並致使上開被害人陷於錯誤，因而交付本人之財物
    ，則該詐欺集團成員所為，均係犯刑法第339 條第1 項之詐
    欺取財罪。被告提供其所開設前揭金融機構帳戶之存摺、提
    款卡（含密碼）予該詐欺集團之成年人成員，以為詐欺取財
    所用，係基於幫助他人詐欺取財之不確定故意，且所為屬詐
    欺取財罪構成要件以外之行為，核其所為，係犯刑法第30條
    第1 項前段、第339 條第1 項之幫助詐欺取財罪。被告以一
    交付帳戶之行為幫助詐欺集團成年成員詐取己○○、壬○○
    、丁○○、未○、申○○、巳○○、丑○○、午○○、庚○○、癸○○、辰○○、卯○○、戊○○、乙○○、辛○○、
    寅○○及甲○○等人之財物，為想像競合犯，應從一重幫助
    詐欺取財罪處斷。臺灣臺中地方法院檢察署檢察官就犯罪事
    實1.、4.、10.、11.、12.、13.、14.之被害人己○○、未○、陳
    羽亭、辰○○、卯○○、戊○○、乙○○遭詐欺取財部分移
    送併辦（98年度偵字第7233、8431、14007 、12 637、1426
    4 、5976、13785 號）；臺灣板橋地方法院檢察署檢察官就
    犯罪事實5.、6.、7.之被害人申○○、巳○○、丑○○遭詐
    欺取財部分移送併辦（98年度偵字第6671、6880號）；臺灣
    士林地方法院檢察署檢察官就犯罪事實8.之被害人午○○遭
    詐欺取財部分移送併辦（98年度偵字第4225號）；臺灣桃園
    地方法院檢察署檢察官就犯罪事實9.之被害人庚○○遭詐欺
    取財部分移送併辦（98年度偵字第8166號）；臺灣新竹地方
    法院檢察署檢察官就犯罪事實15.、16.之被害人辛○○、寅○○遭詐欺取財部分移送併辦（98年度偵字第2554、4311號）
    ；臺灣彰化地方法院檢察署檢察官就犯罪事實17.之被害人甲○○遭詐欺取財部分移送併辦（98年度偵字第7306號），均
    與起訴部分具有實質上一罪關係，為起訴效力所及（原審裁
    定改以簡易判決），本院應併予審酌。被告幫助該名不詳姓
    名之成年男子及所屬詐欺集團成員犯詐欺取財罪，為幫助犯
    ，應依刑法第30條第2 項之規定，減輕其刑。
五、原審認為被告犯罪事證明確，予以論罪科刑，固非無見。惟
    原審未及審酌移送併案審理部分（即犯罪事實10.至17.所載之
    事實）之犯行，自有未洽，檢察官請求撤銷原審判決併予審
    判為有理由，本院應將原判決撤銷改判。爰審酌被告提供帳
    戶予詐欺集團成員使用，非惟幫助詐騙集團遂行詐財目的，
    同時使其等得以隱匿真實身分，減少遭查獲之風險，愈使渠
    等肆無忌憚，加深犯罪之猖獗，並審酌本件被害人多達17人
    ，被告事後業與被害人己○○、寅○○、壬○○等3 人達成
    調解，賠償渠等所受之損害，有本院98年度司中調字第970
    、971 、972 號調解程序筆錄各1 紙在卷可稽，及被告自始
    坦承犯行等一切情狀，量處如主文第二項所示之刑，並諭知
    易科罰金之折算標準。
據上論斷，應依刑事訴訟法第455 條之1 第1 項、第3 項、第36
9 條第1 項前段、第364 條、第299 條第1 項前段，刑法第30條
第1 項前段、第2 項、第339 條第1 項、第55條、第41條第1 項
前段，刑法施行法第1 條之1 第1 項、第2 項前段，判決如主文
。
本案經檢察官子○○到庭執行職務。
中    華    民    國    98    年    10    月    14    日
              刑事第十三庭  審判長法  官  楊萬益
                                  法  官  蔡建興
                                  法  官  廖慧如
以上正本證明與原本無異。
不得上訴。
中    華    民    國    98    年    10    月    14    日
                                  書記官  譚系媛
附錄本案論罪科刑法條全文：
中華民國刑法第三百三十九條
(普通詐欺罪)
意圖為自己或第三人不法之所有，以詐術使人將本人或第三人之
物交付者，處五年以下有期徒刑、拘役或科或併科一千元以下罰
金。
以前項方法得財產上不法之利益或使第三人得之者，亦同。
前二項之未遂犯罰之。


司法院資訊處製作；財團法人民間司法改革基金會備份。
